臺灣臺南地方法院民事裁定
110年度家簡抗字第1號
抗  告  人  林義榮  
相  對  人  林群雄  

            林炳雄  

            林媛貞  
            林曼麗  
            林彰泰  

            林小梅  
            林美鈴  


上列當事人間請求確認公同共有關係存在事件，抗告人對於民國
109年12月31日本院109年度家繼簡字第31號裁定提起抗告，本院
裁定如下：
    主    文
抗告駁回。
抗告費用新臺幣壹仟元由抗告人負擔。 　　　　　　　　　　　  理    由
一、抗告意旨略以：
(一)有關一事不再理之同一事件，最高法院19年台上字第278號
    判例載明：所謂同一事件，必同一當事人就同一法律關係而
    為同一請求，若此三者有一不同，即不得謂同一事件，自不
    受確定判決拘束。再就同一請求，係法令賦予權利人向另一
    主體請求為一定作為、不作為或容忍之義務者，謂之請求權
    。然公法上亦容有就無關自己權利及法律上利益之事項，基
    於維護公益之理由，對行政機關之違法行為得提起行政訴訟
    之規定，故所謂請求權之概念可從寬解釋，即居於公權或私
    權於法律上認有直接或間接利害損失時，是否同一，端視該
    特定內容是否相同。
(二)因本院105年度家簡上字第1號判決得心證之理由，係以全體
    繼承人未為繼承登記前(即民國76年11月16日前)，於76年10
    月3日另書立系爭證書，載明該未辦保存登記之祖厝(臺南市
    ○○區○○路○段000號房屋)所有權歸林異草取得，故認定抗告
    人對系爭祖厝無事實上處分權。抗告人退而求其次，於本院
    108年度家簡上字第3號判決中，請求確認抗告人就系爭祖厝
    之所有權有公同共有關係存在。在實體法上前開兩案之主張
    乃不同之請求，訴訟法上核屬不同之訴訟標的，準此，同一
    當事人就同一法律關係而為前者(祖厝事實上處分權存在)，
    及後者(祖厝所有權公同共有關係存在)之主張，請求權互異
    ，不得謂同一事件，自無一事不再理之適用。
(三)聲明：
  ⒈原裁定廢棄。
  ⒉確認抗告人對先父林致遺產(臺南市○○區○○路○段000號房屋，
    面積180.9平方公尺)有公同共有關係存在。
  ⒊請求相對人林群雄等人給付不當得利新臺幣10萬元。
二、本院之判斷：
(一)按家事訴訟事件，除家事事件法別有規定者外，準用民事訴
    訟法之規定，此觀家事事件法第51條自明。復按除別有規定
    外，確定之終局判決就經裁判之訴訟標的，有既判力；原告
    之訴若其訴訟標的為確定判決之效力所及者，應以裁定駁回
    之，民事訴訟法第400條第1項、第249條第1項第7款分別定
    有明文。所謂訴訟標的，係指為確定私權所主張或否認之法
    律關係，欲法院對之加以裁判者而言。
(二)查本件抗告人前以相對人林群雄、林炳雄、林媛貞、林曼麗
    、林彰泰、蔡秋桂為被告，林小梅、林美鈴經裁定為追加原
    告，向本院提起請求返還遺產事件（104年度家簡更㈠字第1
    號），嗣於該案審理中變更聲明為「確認臺南市○○區○○里○○
    街○段000號祖厝事實上處分權原告及被告蔡秋桂、林群雄、
    林炳雄、林媛貞、林曼麗、林彰泰、林小梅、林美鈴等9人
    公同共有」，嗣經判決原告之訴駁回，本件抗告人不服該判
    決，提起上訴，再經本院承審合議庭以105年度家簡上字第1
    號判決上訴駁回而確定之事實，業據本院調取該案卷宗核閱
    明確，並有判決1份在卷可稽，堪以認定。本件抗告人於原
    審以林群雄、林炳雄、林媛貞、林曼麗、林彰泰、林小梅、
    林美鈴為被告，提起「確認林家祖厝所有權公同共有關係存
    在訴訟」，所指林家祖厝為臺南市○○區○○里○○街○段000號房
    屋，故仍係請求確認林義榮、林群雄、林炳雄、林媛貞、林
    曼麗、林彰泰、林小梅、林美鈴公同共有上揭房屋事實上處
    分權之法律關係，此與本院105年度家簡上字第1號判決之訴
    訟標的相同，已受既判力所及，抗告人再提起本件訴訟自非
    適法，應予駁回。
三、綜上所述，本件抗告人之起訴不合法，原審裁定駁回其訴，
    於法並無不合，抗告論旨指摘原裁定不當，聲明廢棄，為無
    理由，應予駁回。至抗告人其餘抗告聲明核非本件抗告程序
    所得審理，自應併予駁回。
四、此外，抗告人雖具狀聲請將本件移轉管轄予臺灣高等法院臺
    南分院審理，顯於法無據，無從准許；抗告人其餘主張，於
    裁定結果不生影響，爰不予一一論駁，附此敘明。
五、據上論結，本件抗告為無理由，依民事訴訟法第436條之1第
    3項、第495條之1第1項、第449條第1項、第95條、第78條，
    裁定如主文。 　　　　　　　　　　　　　　
中　　華　　民　　國　　110 　年　　3 　　月　　30　　日
                   家事法庭     審判長法  官  許蕙蘭
　　　　　　　　　     
　　　　　　　　　                    法  官　林育幟
　　　　　　　　　  
　　　　　　　　　                    法  官  陳鈺雯
以上正本係照原本作成。　　　　　　　　　 
本件不得再抗告。　　　　　　　　　 
中　　華　　民　　國　　110 　年　　3 　　月　　30　　日
　　　　　　　　　 　　　　　　　　　 書記官  李鎧安